【裁判字號】    99,監宣,12
【裁判日期】    990506
【裁判案由】    監護宣告
【裁判全文】
臺灣雲林地方法院民事裁定              99年度監宣字第12號
聲  請  人  乙○○
相  對  人  甲○○○
關  係  人  李宥樺
上列聲請人聲請對相對人為監護宣告事件，本院裁定如下：
    主    文
宣告甲○○○（女、民國○○年○○月○○日生、國民身分證統一編號
：Ｚ000000000號）為受監護宣告之人。
選定乙○○（男、民國○○年○○月○○日生、國民身分證統一編號：
Ｚ000000000號）為受監護宣告人之監護人。
指定李宥樺（女、民國○○年○○月○○日生、國民身分證統一編號：
Ｚ000000000號）為會同開具財產清冊之人。
聲請費用新臺幣壹仟元由受監護宣告之人負擔。
    理    由
一、聲請意旨略以：聲請人乙○○為相對人之次子，關係人李宥
    樺則為相對人之長女。相對人於民國（下同）98年11月30日
    ，因交通事故導致腦部嚴重受創，雖送醫診治但不見起色，
    近日甚且已因精神障礙或心智缺陷，致不能為意思表示或受
    意思表示，或不能辨識意思表示之效果，有診斷證明書可證
    。爰依民法第14條第1 項、民事訴訟法第597 條第1 項之規
    定，聲請對其為監護之宣告，並依民法第1111條之規定，指
    定聲請人為相對人之監護人，暨指定關係人李宥樺為會同開
    具財產清冊之人，且命相對人之監護人及會同開具財產清冊
    之人於監護開始後二個月內開具財產清冊陳報鈞院等語。
二、按對於因精神障礙或其他心智缺陷，致不能為意思表示或受
    意思表示，或不能辨識其意思表示之效果者，法院得因本人
    、配偶、四親等內之親屬、最近一年有同居事實之其他親屬
    、檢察官、主管機關或社會福利機構之聲請，為監護之宣告
    。受監護宣告之人應置監護人；法院為監護之宣告時，應依
    職權就配偶、四親等內之親屬、最近一年有同居事實之其他
    親屬、主管機關、社會福利機構或其他適當之人選定一人或
    數人為監護人，並同時指定會同開具財產清冊之人。法院為
    前項選定及指定前，得命主管機關或社會福利機構進行訪視
    ，提出調查報告及建議。監護之聲請人或利害關係人亦得提
    出相關資料或證據，供法院斟酌。法院選定監護人時，應依
    受監護宣告之人之最佳利益，優先考量受監護宣告之人之意
    見，審酌一切情狀，並注意下列事項：(一)受監護宣告之人之
    身心狀態與生活及財產狀況。(二)受監護宣告之人與其配偶、
    子女或其他共同生活之人間之情感狀況。(三)監護人之職業、
    經歷、意見及其與受監護宣告之人之利害關係。(四)法人為監
    護人時，其事業之種類與內容，法人及其代表人與受監護宣
    告之人之利害關係，民法第14條第1 項、第1110條、第1111
    條、第1111條之1 分別定有明文。
三、經查，聲請人上開主張，業據其提出中華民國身心障礙手冊
    、親屬系統表、戶口名簿、戶籍謄本、行政院衛生署雙和醫
    院診斷證明書等件為證，且相對人經本院囑託臺灣板橋地方
    法院法官在鑑定人即亞東紀念醫院醫師鄭懿之前呼喚其姓名
    時存有不確定語氣，並經鑑定人鄭懿之醫師鑑定稱：相對人
    於日前發生車禍，造成腦部外傷合併硬腦膜下出血及蜘蛛網
    膜下出血與肋骨骨折合併肺部鈍挫傷，在本院和北縣雙和醫
    院住院兩個多月，期間接受腦部手術，嗣後在家人積極協助
    復健下，雖意識逐漸清楚，開始恢復語言表達，惟其語言理
    解與表達不佳，對話常答非所問或誤解意思，定向感與短期
    記憶力等部份明顯退步，認知與判斷能力則明顯缺損，且因
    其運動功能不佳，日常自我照顧均需仰賴專人照料，經臨床
    診斷為「器質性腦症候群」，因多處外傷性腦內出血，目前
    認知功能明顯缺損，評估其精神及心智狀況已達不能為意思
    表示或受意思表示，亦無法辨識其意思表示效果之程度等語
    ，有鑑定筆錄及精神鑑定報告書各1 份在卷可稽，堪信聲請
    人之主張屬實。本院審酌上情，認為相對人現已無法正確表
    達其內心意思，又日常生活起居均須仰賴他人照護，已達不
    能為意思表示或受意思表示，或不能辨識其意思表示效果之
    情狀，故聲請人聲請對相對人為監護之宣告為有理由，應予
    准許。
四、次查，聲請人乙○○為受監護宣告人之次子，受監護宣告人
    除有配偶李松  外，另有長子李俊龍、長女李宥樺、次女李和
    蓁，有戶口名簿2 份附卷可參。本院審酌上情，並考量聲請
    人乙○○為受監護宣告人之次子，有擔任受監護宣告人之監
    護人之意願，且受監護宣告人目前係與聲請人乙○○共同居
    住生活，並由其負責照顧，而其他親屬亦同意聲請人擔任受
    監護宣告人之監護人，有同意書在卷可按等情狀，認聲請人
    乙○○應有監護受監護宣告人之能力，並適於任之，是由聲
    請人乙○○任監護人，符合受監護宣告人之最佳利益，爰依
    民法第1111條第1 項之規定，選定聲請人乙○○為受監護宣
    告人甲○○○之監護人。另本院參酌關係人李宥樺為受監護
    宣告人甲○○○之長女，且有擔任會同開具財產清冊人之意
    願，其他親屬亦同意由其擔任會同開具財產清冊之人，有同
    意書在卷可查，爰依上揭規定，指定關係人李宥樺為會同開
    具財產清冊之人。
五、依民事訴訟法第608條第1項，裁定如主文。
中    華    民    國    99    年    5     月    6     日
                          家事法庭法官  潘雅惠
正本係照原本作成。
如不服本裁定關於選定監護人及指定會同開具財產清冊之人等部
分，應於送達後十日內向本院提出抗告狀，並繳納抗告費新臺幣
1,000 元；其餘關於宣告監護之部分，不得抗告。
中    華    民    國    99    年    5     月    6     日
                                書記官  陳美華
附錄：
民法第1099條第1項：
監護開始時，監護人對於受監護人之財產，應依規定會同遺囑指
定、當地直轄市、縣（市）政府指派或法院指定之人，於二個月
內開具財產清冊，並陳報法院。

司法院資訊處製作；財團法人民間司法改革基金會備份。
